臺灣苗栗地方法院交通事件裁定　　　94年度交聲字第119號
原處分機關　交通部公路總局新竹區監理所苗栗監理站
異　議　人
即受處分人　甲○○
　　　　　　　　　　　號
上列受處分人因違反道路交通管理處罰條例案件，對於交通部公
路總局新竹區監理所苗栗監理站於中華民國94四8月24日以竹監
苗裁字第裁54─E00000000號違反道路交通管理事件裁決書所為
之裁決處分不服（原舉發案號：新竹市警察局94年7月16日竹市
警交字第E00000000號），聲明異議，本院裁定如下：
        主  文
異議駁回。
        理  由
一、原處分意旨略以：異議人即受處分人甲○○於民國94年7 月
    16日下午4 時37分，駕駛羅玉枝所有之車牌號碼H3-8740 號
    自用小客車，在新竹市○○路、中正路口前，因「駕車未繫
    安全帶」之違規事實，經警當場攔停製單舉發，乃依道路交
    通管理處罰條例第31條第1 項之規定，裁處新臺幣（下同）
    1 千5 百元。
二、異議人則以：如附件。
三、按行車前應注意之事項，依左列規定：五、駕駛人及前座乘
    客均應繫妥安全帶，道路交通安全規則第89條第1 項第5 款
    定有明文。又汽車行駛於道路上，其汽車駕駛人或前座乘客
    未繫安全帶者，處駕駛人1 千5 百元罰鍰；其實施及宣導辦
    法，由交通部定之，道路交通管理處罰條例第31條第1 項定
    有明文。
四、經查，本件異議人甲○○於上開時間，駕駛上開自小客車，
    在新竹市○○○○路、中正路口前，因「駕車未繫安全帶」
    之違規事實，經警當場攔停製單舉發之事實，有新竹市警察
    局94年7 月16日竹市警交字第E00000000 號舉發違反道路交
    通管理世紀通知單在卷可查，復經新竹市警察局交通隊94年
    8 月21日竹市警交字第0940029747號函查核屬實。再執勤員
    警鄭進源是親眼目睹異議人有駕駛車輛未繫安全帶違規的人
    ，其基於執行公權力關係，因而掣單舉發違反道路交通管理
    處罰條例所列之違規事實，本質上為行政處分，係公務員基
    於職務上權力，依法就特定之具體事件所為具有公法上效果
    之單方行政行為，基於公務員為公法上行為具有公信力之原
    則，該行政處分當可被推定為真正，其據以依法處分之事實
    認定亦為真正無誤。本此公信原則，立法者以道路交通管理
    處罰條例第92條第3 項之授權，賦予行政機關訂定違反道路
    交通管理事件統一裁罰基準及處理細則，使執勤警員得當機
    處分，以達其維護交通秩序、安全之行政目的，因此除異議
    人提出證據佐證執勤員警違法取締外，應推定執勤警員執法
    真正及合法。又依據內政部警政署於70年7 月13日以警署交
    字第1941 8號發文（資料來源：警察實用法令 (86年版)第2
    58頁）對交通違規不服稽查取締之事實認定，須經攔停稽查
    而有下列情事之一者之認定標準有：1 、拒絕查驗駕照、行
    照或其他足資稽查之文件者。2 、拒絕停靠路邊接受稽查者
    。3 、以消極行為不服從稽查者。4 、經以警報器、喊話器
    呼叫靠邊停車而不靠邊停車接受稽查取締或逃逸者。且內政
    部警政署依照司法院大法官會議釋字第535 號解釋意旨、警
    察勤務條例第11條，要求警察實施臨檢勤務時，應恪遵法治
    國家，保障人民行動自由、財產權及隱私權與達成警察維持
    公共秩序，保護社會安全，防止一切危害，促進人民福利之
    任務，兼籌並顧之目的，而於90年12月18日以（90）警署行
    字第26 0843 號函發布「警察實施臨檢作業規定」，因此交
    通警察實施臨檢勤務時只要對實施臨檢之場所標的為：「1
    、公共場所：指車站、機場、碼頭、港埠等。2 、交通工具
    ：指供人、動物及貨物運行之載具。如車、船、航空器等。
    3 、公眾得出入之場所：如商店、娛樂場所、加油站、理容
    院、休閒中心…等營業處所。4 、其中處所為私人居住之空
    間者，並應受住宅相同之保障」等地已發生危害或依客觀、
    合理判斷易生危害；執勤警員也遵守比例原則，沒有逾越必
    要程度；及其行使裁量權，考慮採行之方法應有助於目的之
    達成，如有多種同樣能達成目的之方法時，已經選擇對人民
    權益損害最少者。所採取之方法所造成之損害沒有與欲達成
    目的之利益顯失均衡即可，並無如異議人所述之一定要違規
    當時予以舉發之作業標準，因此除非異議人提出執勤警員有
    違反法律之規定，否則參照上開法律規定及說明，自應推定
    其執勤合法、正確，附此說明。從而，本件異議人既未就執
    勤警員之舉發有誤提出相關證據以供調查，且本院經查亦無
    任何證據足資證明執勤警員有何捏造事實違法取締之不法情
    事，則執勤警員本其維護交通秩序、安全職責所為之舉發，
    如前所述，自應受到合法、正確之推定。又異議人對其於上
    揭時、地駕車而行駛於道路上，因未繫安全帶為警攔停舉發
    之事實，爭執於警員舉發當時，其有繫安全帶云云。然查，
    上開道路交通安全規則、道路交通管理處罰條例之規定目的
    ，乃在維護汽車駕駛人及前座乘客之安全，減輕車輛受外力
    碰撞時撞擊力對於駕駛人及前座乘客所致傷害之程度，以維
    護其等生命、身體之安全。上開條例第31條第1 項所稱之「
    行駛」，只要車輛已自路邊起動引擎，行駛至道路上，在道
    路上處於有動力或可隨時發動引擎使有動力而可隨時移動之
    情況即屬之，包括剛起步或在路口暫停等待行車號誌之情形
    ，並不僅以車輛於道路上長時間「移動」或實際在「移動」
    中為限，從而車輛只要未完全熄火靜止而於道路上行進，或
    處於得隨時行進狀態，駕駛及前座乘客即應繫妥安全帶。因
    此異議人於駕駛自小客車未繫安全帶時，異議人違反道路交
    通管理處罰條例第31條之規定已經成立，員警在攔檢時，為
    舉發違規的時點，而此時點只要符合道路交通管理處罰條例
    第90條，在行為終了之日起，3 個月以內規定即可。何況道
    路交通安全規則第89條第1 項第5 款係規定「行車前」應注
    意繫上安全帶，因此異議人認為舉發當時只要繫安全帶應為
    不罰，應是誤解法律所致。綜上所述，異議人空言否認前開
    違規行為，無非均係事後卸責之詞，無法採信為真。
五、綜上，本件違規事證明確，原處分機關依據道路交通管理處
    罰條例第31條第1 項及違反道路交通管理事件統一裁罰基準
    表規定，裁處罰鍰1,500 元，於法並無不合，本件異議為無
    理由，應予駁回。
據上論斷，應依道路交通案件處理辦法第19條，裁定如主文。
中　　華　　民　　國　　94　　年　　10　　月　　14　　日
                  交通法庭    法　官  張珈禎
以上正本證明與原本無異。
如不服本裁定，應於裁定送達後5 日內向本院提出抗告狀。
                              書記官  黃雅琦
中　　華　　民　　國　　94　　年　　10　　月　　19　　日
